臺灣屏東地方法院刑事判決　　　　　　　　　　　　　九十一年度易緝字第七六號
　　公　訴　人　臺灣屏東地方法院檢察署檢察官
　　被　　　告　甲○○
右被告因違反動產擔保交易法案件，經檢察官提起公訴（八十九年度偵字第六八八九
號），本院判決如左：
     主  文
甲○○動產擔保交易之債務人，意圖不法之利益，將標的物遷移，致生損害於債權人
，處有期徒刑肆月，如易科罰金，以參佰元折算壹日。
     事  實
一、甲○○於民國八十九年六月二十二日，以動產擔保交易附條件買賣方式，向福灣
    企業股份有限公司 (下稱福灣公司)購買車牌號碼３Ｇ－７０４７號自小客車，
    約定總價金新臺幣三十六萬二千三百五十九元，除先付四萬元外，餘款自同年七
    月二十二日起分二十四期給付，每月一期，第一至第二十三期每期付款七千七百
    十三元，第二十四期付款十四萬四千九百六十元，上開自小客車應經常停放於屏
    東縣屏東市厚生里新居巷二五號之一 (附條件買賣合約書誤載為屏東縣屏東市新
    厝二五號之一)，在價金未付清之前，該自小客車所有權仍屬於出賣人所有，買
    受人僅得依約佔有使用，不得任意遷移或為其他處分。詎甲○○身為動產擔保交
    易之債務人，在取得上開小客車後，竟意圖不法之利益，自八十九年八月間起，
    即未續行給付分期款，且將該小客車自約定停放地點遷移至他處，致福灣公司遍
    尋不獲，致生損害於債權人福灣公司。
二、案經福灣公司告訴臺灣屏東地方法院檢察署檢察官偵查起訴，甲○○於審理中逃
    逸，經發佈通緝始到案審理。
     理  由
一、訊據被告甲○○固坦承於右揭時、地，以附條件買賣方式向福灣公司購買車號３
    Ｇ－７０４７號自小客車，惟矢口否認有違反動產擔保交易法之犯行，辯稱：我
    是從事蓋鐵皮屋工作，我買車是用來載運工具，我當時並沒有跟福灣公司約定車
    子要停放在何處，我是跟福灣公司講說我工作地點在何處，車子就會停在何處，
    我買完車後，就開去臺東工作，工作了三天就摔斷腿，在臺東基督教醫院住了三
    天，所以沒有錢繳納車款，但我有跟福灣公司人員講，他們叫我儘量繳，但是後
    來還是沒有辦法，就這樣拖了半年，車子是我在臺東住院期間，停在醫院外面，
    被福灣公司找到的云云。經查：右揭犯罪事實，業據告訴人福灣公司指訴綦詳，
    復有告訴人提出之附條件買賣合約書、動產擔保交易附條件買賣設定登記申請書
    、繳款通知書等在卷為憑。至於被告雖否認犯行，並以前詞置辯，惟觀諸被告於
    本院審理中所稱「 (告訴人稱你自八十九年八月起就未繳納貸款，有何意見？)
    我是住在臺東沒有工作，所以沒有錢繳納」、「 (你不是說，哪邊有工作就去哪
    邊工作，為何說沒有工作？)當時是因為工資沒有談攏的關係，所以還沒有開始
    工作」、「 (對於告訴代理人指稱你沒有繳款，並未通知貸款公司有何意見？)
    我確實有通知告訴人，因為我第二期沒有按時繳款，我有打電話給告訴人，請他
    們寬限我一段時間，約在打完電話後一個禮拜之內，我就摔斷腿了」、「 (你是
    否八月、九月、十月都沒有付款？)是的，我當時到臺東之時候，因為工地要先
    由水泥工先作地基，約一個月後再由我們鐵工施工，我提早一個月到那邊是因為
    我要量尺寸，在我施工之前我就沒有收入，所以沒有辦法付款」、「 (車子為何
    會在臺北買？)因為當時我正在臺北工作，我是在吳瑞芳那邊工作，工作一、二
    年之後，一位朋友介紹說，頭期款只要六萬元就可以分期買車了，所以我才買車
    的」、「 (為何後來會到臺東工作？)因為我本來就是學做鐵工的，那時剛好有
    人說臺東那邊有工作，所以我才把吳瑞芳那邊工作辭掉，因為那邊薪水一個月才
    一萬多，臺東那邊一天工資有一千七百元，吃住都算老闆的」云云，顯見被告就
    何以未能按時繳交車款及何以將該自小客車開往臺東，前後供詞反覆，已難憑信
    。再衡諸告訴人遲至八十九年十一月間被告住院時，始由委外人員於臺東市區內
    尋獲上開自小客車等情，足認被告辯稱於八十九年八月間未依約繳款時，曾主動
    與告訴人聯繫云云，亦與事實不符。綜上，被告既已明知在買賣價金未付清前，
    對該自小客車僅有佔有使用權，竟於未能依約付款後，無正當理由長達三個月時
    間均未與告訴人聯絡，妨害告訴人取回該自小客車，其主觀上已有圖為不法利益
    ，客觀上亦造成告訴人之損害甚明，是被告所辯，委不足採，其犯行洵堪認定。
二、核被告所為，係犯動產擔保交易法第三十八條之罪。爰審酌被告犯罪造成被害人
    損害之程度，及犯後態度等情狀，量處如主文所示之刑，並諭知易科罰金之折算
    標準。
三、被告到庭後，未受許可而退庭，爰依刑事訴訟法第三百零五條後段規定，逕行判
    決。
據上論斷，應依刑事訴訟法第二百九十九條第一項前段、第三百零五條後段、動產擔
保交易法第三十八條、刑法第十一條前段、第四十一條第一項前段、罰金罰鍰提高標
準條例第一條前段、第二條，判決如主文。
本案經檢察官吳書嫺到庭執行職務
中      華      民      國      九十一      年    十一    月    十二    日
                                      臺灣屏東地方法院刑事第一庭
                                          法  官  包梅真
右正本證明與原本無異。
如不服本判決應於收受本判決送達後十日內向本院提出上訴書狀，其未敘述上訴理由
者，並得於提起上訴後十日內向本院補提理由書狀（均須按他造當事人之人數附繕本
 ）「切勿逕送上級法院」
                                          書記官  蔡進吉
中      華      民      國      九十一      年    十一    月    十三    日
附錄法條：
動產擔保交易法第三十八條
動產擔保交易之債務人，意圖不法之利益，將標的物遷移、出賣、出質、移轉、抵押
或為其他處分，致生損害於債權人者，處三年以下有期徒刑、拘役或科或併科六千元
以下之罰金。
